臺灣屏東地方法院刑事判決　　　　　　　100年度訴字第985號
公　訴　人　臺灣屏東地方法院檢察署檢察官
被　　　告　邵秋榮
上列被告因違反毒品危害防制條例案件，經檢察官提起公訴（10
0 年度毒偵字第921 、1373號），被告於準備程序中就被訴犯罪
事實為有罪之陳述，經本院告知簡式審判程序之旨，並聽取被告
及公訴人之意見後，合議庭裁定由受命法官進行簡式審判程序，
判決如下：
    主  文
邵秋榮施用第一級毒品，累犯，處有期徒刑壹年貳月，扣案之殘
留第一級毒品海洛因及第二級毒品甲基安非命之吸食器壹組，沒
收銷燬之。
    事  實
一、邵秋榮前於民國93年間因施用毒品案件，經本院以93年度毒
    聲第102 號裁定送勒戒處所施以觀察、勒戒後，因認有繼續
    施用毒品之傾向，經本院以88年度毒聲字第2015號裁定令入
    戒治處所施以強制戒治，於93年11月12日停止執行釋放出所
    ，並經臺灣屏東地方法院檢察署檢察官以93年度戒毒偵字第
    131 號為不起訴處分確定。復於前開強制戒治執行完畢後5
    年內之97 年間因施用毒品案件，經本院以97年度簡字第387
    號、97年度簡字第638 號分別判處有期徒刑6 月、6 月確定
    ，上開2 罪嗣經本院以97年度聲字第1119號裁定應執行有期
    徒刑10月確定；又於同年間因施用毒品案件，經本院以97年
    度易字第1042號判處有期徒刑8 月確定，上開3 罪接續執行
    ，於98年12月18日因縮刑期滿假釋出監，交付保護管束，迄
    於99年1 月23日因假釋未經撤銷以執行完畢論。詎其明知海
    洛因及甲基安非他命分別屬毒品危害防制條例第2 條第2 項
    第1 款、第2 款所定之第一級毒品、第二級毒品，不得非法
    持有、施用，竟基於施用第一級毒品及第二級毒品之犯意，
    於100 年4 月10日20時許，在其位於屏東縣恆春鎮○○路97
    0 巷1 弄7 號之住處內，以將海洛因與甲基安非他命混合後
    置於玻璃球內燒烤，吸食所產生煙霧之方式，同時施用第一
    級毒品海洛因及第二級毒品甲基安非他命1 次。嗣於100 年
    4 月12日23時30分許，在屏東縣臺一線新埤大橋某處，經警
    攔查後，其在未有偵查犯罪職權之機關或公務員發現其施上
    開用第一、二級毒品犯罪前，即向警方坦承上開施用毒品之
    犯行，而接受裁判，並於100 年4 月14日16時50分許，經警
    於屏東縣恆春鎮○○路段產業道路旁攔檢時，在其所騎乘之
    車牌號碼PYD-847 號重型機車之置物箱內，扣得其所有供其
    施用第一級毒品海洛因及第二級毒品甲基安非他命犯罪所用
    之殘留第一級毒品海洛因及第二級毒品甲基安非命之吸食器
    1 組，及與本案無關之手機1 支( 含SIM 卡1 枚) ，復經徵
    得其同意後採尿送驗，檢出海洛因代謝後之可待因、嗎啡及
    甲基安非他命陽性反應，始查悉上情。
二、案經屏東縣政府警察局恆春分局、枋寮分局移送臺灣屏東地
    方法院檢察署檢察官偵查起訴。
    理  由
一、本件被告邵秋榮所犯係死刑、無期徒刑、最輕本刑為3 年以
    上有期徒刑以外之罪，其於本院準備程序中就前揭被訴事實
    為有罪之陳述，經受命法官告知簡式審判程序之旨，並聽取
    其與公訴人之意見後，本院認無不得或不宜改依簡式審判程
    序進行之處，爰依刑事訴訟法第273 條之1 第1 項、第284
    條之1 之規定，本院合議庭裁定由受命法官獨任依簡式審判
    程序審理，合先敘明。
二、上揭犯罪事實，業據被告邵秋榮於警詢及本院審理時均坦承
    不諱，而被告為警查獲時所採集之尿液檢體，經送請正修科
    技大學超微量研究科技中心檢驗，其結果呈海洛因代謝後之
    可待因、嗎啡陽性及甲基安非他命陽性反應，有該研究中心
    100 年5 月6 日編號R00-0000-000號尿液檢驗報告1 份在卷
    可稽( 見枋警卷第11頁) ，復有屏東縣政府警察局恆春分局
    搜索扣押筆錄、扣押物品目錄表、查獲涉嫌毒品條例案初步
    檢驗報告表( 尿液) 、簡易快篩檢試劑檢驗呈毒品反應結果
    ( 尿液) 各1 紙、初步檢驗相片3 張、偵辦疑似施用毒品尿
    液檢體送驗代號與真實姓名對照表、屏東縣政府警察局枋寮
    分局偵辦疑似施用毒品尿液檢體送驗代號與真實姓名對照表
    、被告之勘察採證同意書、簡易快篩檢試劑檢驗呈毒品反應
    結果( 尿液) 、查獲涉嫌毒品條例案初步檢驗報告表( 尿液
    ) 、被告之尿液毒品初步檢驗照片2 張附卷可佐( 見恆警卷
    第9 至12、16、18至21頁、枋警卷第12至16頁) ；又扣案之
    吸食器1 組，經警以簡易快篩檢試劑檢驗結果，確呈有第一
    級毒品海洛因及第二級毒品甲基安非他命陽性反應，有屏東
    縣政府警察局恆春分局查獲涉嫌毒品條例案初步檢驗報告單
    及簡易快篩檢試劑檢驗呈毒品反應結果各1 紙在卷可按( 見
    恆警卷第16、17頁) ，而該吸食器係供被告為本件施用一級
    毒品海洛因及第二級毒品甲基安非他命犯罪所用之工具，業
    據被告於本院審理中陳明在卷( 見本院卷第44頁背面) ，基
    此，足認被告上開任意性之自白顯與事實相符，堪信為真實
    。是本件事證明確，被告邵秋榮上開施用第一級毒品海洛因
    、第二級毒品甲基安非他命之犯行，洵堪認定。
三、按修正之毒品危害防制條例第20條就施用毒品者，祇於「初
    犯」及「5 年後再犯」2 種情形，有其追訴條件之限制，即
    須於初犯經觀察、勒戒或強制戒治釋放後，5 年內均無施用
    毒品之行為，始能認其前所實施之觀察、勒戒或強制戒治已
    足遮斷毒癮，而得於5 年後再犯時，再予適用初犯之規定，
    重行觀察、勒戒等程序。倘5 年內已經再犯，被依法追訴處
    罰，縱其第3 次（或第3 次以上）施用毒品之時間在初犯釋
    放5 年以後，即與「5 年後再犯」之情形有別，且因已於「
    5 年內再犯」，顯見其再犯率甚高，原實施觀察、勒戒或強
    制戒治，已無法收其實效，而無5 年戒斷期之存在，自無再
    經觀察、勒戒及強制戒治之必要，應得逕行追訴處罰。本件
    被告邵秋榮前於93年間因施用毒品案件，經本院以93年度毒
    聲第102 號裁定送勒戒處所施以觀察、勒戒後，因認有繼續
    施用毒品之傾向，經本院以88年度毒聲字第2015號裁定令入
    戒治處所施以強制戒治，於93年11月12日停止執行釋放出所
    ，並經臺灣屏東地方法院檢察署檢察官以93年度戒毒偵字第
    131 號為不起訴處分確定。其復於前開強制戒治執行完畢後
    5 年內之97年間，因施用毒品案件而經本院以97年度簡字第
    387 號、97年度簡字第638 號分別判處有期徒刑6 月、6 月
    確定，，上開2 罪嗣經本院以97年度聲字第1119號裁定應執
    行有期徒刑10月確定之事實，有臺灣高等法院被告前案紀錄
    表1 份附卷可參，是被告既曾於「5 年內再犯」，且經法院
    判處罪刑確定，則其於100 年4 月10日20時許，再度施用第
    一級毒品海洛因、第二級毒品甲基安非他命之行為，即非屬
    該條例第20條第3 項所定「5 年後再犯」之情形，則檢察官
    逕行依毒品危害防制條例第23條第2 項之規定，予以追訴，
    應屬適法，本院自得依法予以論罪科刑。
四、核被告邵秋榮所為，係犯毒品危害防制條例第10條第1 項之
    施用第一級毒品罪及同條例第10條第2 項之施用第二級毒品
    罪。其於施用第一級毒品海洛因、第二級毒品甲基安非他命
    前，持有第一級毒品海洛因、第二級毒品甲基安非他命之低
    度行為，已為其後施用第一級毒品海洛因、第二級毒品甲基
    安非他命之高度行為所吸收，應不另論罪。又被告同時施用
    海洛因及甲基安非他命，係以一個行為同時觸犯施用第一級
    毒品罪及第二級毒品罪，為想像競合犯，依刑法第55條之規
    定，應從一重之施用第一級毒品罪處斷。又被告有如事實欄
    所載有期徒刑執行完畢之前科紀錄，有前開臺灣高等法院被
    告前案紀錄表1 份在卷可查，其於有期徒刑執行完畢後，5
    年以內故意再犯本件有期徒刑以上之罪，為累犯，應依刑法
    第47條第1 項之規定，加重其刑。另被告於上開施用毒品後
    ，在未有偵查犯罪職權之機關或公務員發覺其上揭施用毒品
    犯罪前，即向警方坦承施用上開施用毒品之犯行等情，有本
    院向本案查獲員警即屏東縣政府警察局枋寮分局石光派出所
    警員鄭進展電詢之公務電話紀錄1 紙在卷可按( 見本院卷第
    31頁) ，並進而接受裁判，是被告之行為，已合於自首要件
    之規定，爰依刑法第62條前段之規定，減輕其刑，並與前開
    加重部分，依法先加重後減輕之。爰審酌被告曾因施用毒品
    經送勒戒處所施以觀察勒戒及強制戒處等程序，並處以罪刑
    後，仍未能戒斷其施用毒品之惡習，而再次違犯本件施用毒
    品之罪，足見其陷溺已深，惟念及其施用毒品行為僅係戕害
    其一己身心健康，並未加害他人，且其於犯罪後於本院審理
    中已知坦承犯行，態度尚可，兼衡及其素行、生活狀況、智
    識程度等一切情狀，量處如主文所示之刑。至檢察官雖具體
    求處有期徒刑1 年4 月，惟本院審酌上揭諸情，認本件上開
    所量處之刑，應屬適當，併予敘明。
五、沒收：
  (一)另扣案之吸食器1 組，為被告邵秋榮所有，並係供被告為本
    件施用第一級毒品海洛因及第二級毒品甲基安非他命犯罪所
    用之工具，已據被告於本院審理中供陳甚明( 見本院卷第44
    頁) ，又上開吸食器，經警以簡易快篩檢試劑檢驗結果，確
    呈有第一級毒品海洛因及第二級毒品甲基安非他命陽性反應
    ，亦有前揭屏東縣政府警察局恆春分局查獲涉嫌毒品條例案
    初步檢驗報告單及簡易快篩檢試劑檢驗呈毒品反應結果各1
    紙在卷可佐，衡情該吸食器均已附著第一級毒品海洛因及第
    二級毒品甲基安非命，難以析離，故應將之視為查獲之第一
    級毒品海洛因及第二級毒品甲基安非命，應依毒品危害防制
    條例第18條第1 項前段之規定，諭知沒收銷燬之。
  (二)至扣案之手機1 支( 含SIM 卡1 枚) ，並非被告邵秋榮所有
    ，業據被告於本院審理中陳明在卷( 見本院卷第44頁背面)
    ，本院復認無其他證據足資認定該手機與被告上開施用毒品
    之所犯有涉，又該手機亦非屬違禁物，故本院自無從諭知沒
    收，併此敘明。
據上論斷，應依刑事訴訟法第273 條之1 第1 項、第284 條之1
、第299 條第1 項前段，毒品危害防制條例第10條第1 項、第2
項、第18條第1 項前段，刑法第11條前段、第47條第1 項、第55
條、第62條前段，判決如主文。
本案經檢察官鍾佩真到庭執行職務。
中    華    民    國   100    年    8     月    31    日
                  刑事第一庭  法  官  許瑜容
以上正本證明與原本無異。
如不服本判決，應於收受本判決送達後10日內向本院提出上訴書
狀，其未敘述上訴理由者，並得於上訴期間屆滿後20日內向本院
補提理由書狀（均須按他造當事人之人數附繕本）「切勿逕送上
級法院」
中    華    民    國   100    年    8     月    31    日
                              書記官  龔惠婷
附錄本案論罪科刑法條全文：
毒品危害防制條例第10條
施用第一級毒品者，處6月以上5年以下有期徒刑。
施用第二級毒品者，處3年以下有期徒刑。